臺灣高雄地方法院民事裁定
111年度雄簡字第2067號
原      告  郭泓羿  
訴訟代理人  王亭婷律師
被      告  連崇岳  
訴訟代理人  徐建光律師
上列當事人間確認本票債權不存在事件，本院裁定如下：
    主    文
本件移送臺灣橋頭地方法院。
    理    由
一、按訴訟，由被告住所地之法院管轄；訴訟之全部或一部，法
    院認為無管轄權者，依原告聲請或依職權以裁定移送其管轄
    法院，民事訴訟法第1條第1項前段、第28條第1項分別定有
    明文。次按發票人主張本票係偽造、變造者，於前條裁定送
    達後20日內，得對執票人向為裁定之法院提起確認之訴，非
    訟事件法第195條第1項亦定有明文。上開條文既列舉偽造、
    變造二者，解釋上，本票債務人以其他事由提起確認本票債
    權不存在之訴，即無適用非訟事件法第195條第1項餘地，為
    本票裁定之法院（原法院）無從依上規定取得管轄權。又按
    本於票據有所請求而涉訟者，得由票據付款地之法院管轄，
    民事訴訟法第13條固有明文，惟該條立法目的旨在貫徹票據
    流通性，便利票據權利人行使票據權利。從而，所謂本於票
    據有所請求，專指執票人本於票據行使票據上之權利而言，
    凡執票人本於票據請求承兌、付款及行使追索權均屬之，如
    本於持有票據之原因事實而為主張、確認票據權利義務之訴
    訟，並不包括在內（吳明軒著，民事訴訟法上冊，第58頁；
    呂太郎著，民事訴訟法，第51頁）。
二、經查，本件原告以起訴請求確認本票債權不存在之本票（下
    稱系爭本票）未記載付款地及發票地，認應以發票人之住所
    地即高雄市小港區為付款地，而主張於本院有管轄權等語，
    惟原告為發票人，並以票據債務人身分，提起確認本票債權
    不存在之訴，並非屬執票人行使本票權利而涉訟之情形，自
    無前開民事訴訟法第13條特別審判籍規定之適用。又原告主
    張系爭本票請求權及債權不存在，並非以系爭本票遭偽造或
    變造，而係分別主張時效抗辯與簽發票據擔保之目的已消滅
    為由提起本件訴訟，是本件亦無從依非訟事件法第195條第1
    項之規定定其管轄法院。再被告戶籍所在地為高雄市左營區
    ，業據原告於起訴狀上載明，並有被告之個人戶籍資料查詢
    單1紙附卷可稽，是依民事訴訟法第1條第1項前段規定，本
    件自應由被告住所地之法院即臺灣橋頭地方法院管轄。原告
    向無管轄權之本院起訴，顯係違誤，爰依職權以裁定移送於
    該管轄法院即臺灣橋頭地方法院管轄。
三、依民事訴訟法第28條第1項，裁定如主文。
中　　華　　民　　國　　111 　年　　11　　月　　9 　　日
                  高雄簡易庭  法　官  謝宗翰
以上正本係照原本作成。
如對本裁定抗告須於裁定送達後10日內向本院提出抗告狀，並繳
納裁判費新台幣1,000元。　　　　　
中　　華　　民　　國　　111 　年　　11　　月　　9 　　日
                              書記官  許弘杰